【裁判字號】    90,易,654
【裁判日期】    900626
【裁判案由】    恐嚇取財
【裁判全文】
臺灣高雄地方法院刑事判決                            九十年度易字第六五四號
    公  訴  人  臺灣高雄地方法院檢察署檢察官
    被      告  丙○○
右列被告因恐嚇取財案件，經檢察官提起公訴（八十九年度偵字第一九四八五號），
本院判決如左：
    主  文
丙○○意圖為自己不法之所有，以恐嚇使人將本人之物交付，處有期徒刑拾月。
    事  實
一、丙○○曾有殺人未遂、違反槍砲彈藥刀械管制條例及竊盜等前科（均未構成累犯
    ），仍不知悛悔，於民國八十九年五月二十三日，將其自小客車送往由甲○○所
    經營位於高雄縣鳳山市○○路○段三三九之十號汽車修理行，裝修音響電視，並
    交付甲○○金額計為新台幣（下同）五萬三千元之支票二張（發票人乙○○、發
    票日八十九年八月一日，面額分別為二萬五千元及二萬八千元）作為裝修費用。
    屆期因兩張支票均遭退票，甲○○不願以本票換回支票方式交回支票，丙○○竟
    意圖為自己不法之所有，而於民國八十九年八月十五日十一時許，在上址對甲○○揚稱：「因票主支票遭拒絕往來，票主所經營之公司損失很大要你賠償」「你
    是固定在該處開店作生意，如果叫兄弟前往找你的話生意將會很難作，如果有需
    要的話叫人來店裏開二下」等加害生命之事恐嚇之，並伺機向甲○○表示，可出
    面代向票主疏通，而向甲○○要求代為出面與票主處理之費用六萬元。甲○○因
    丙○○上開言語致心生畏懼，乃交付發票人為陳燕妮，發票日為八十九年八月二
    十日、面額為六萬元之支票一張予丙○○，因甲○○又恐丙○○前來騷擾而報警
    查獲。
二、案經高雄市政府警察局新興分局報告台灣高雄地方法院檢察署檢察官偵查起訴。
    理  由
一、訊據被告丙○○固坦承有向告訴人甲○○取得前開面額六萬元之支票等情，惟矢
    口否認有何恐嚇取財之犯行，辯稱：伊係聽聞票主要去找告訴人，基於善意，才
    出面處理，告訴人因此簽發六萬元支票，要求轉達票主不要騷擾他的生意場所云
    云。惟查：
    （一）右揭事實，業據被害人甲○○於警訊、偵訊及本院審理中指訴綦詳，並經
          在場證人丁○○證述屬實（見本院九十年三月二十日訊問筆錄）。且證人
          即票主乙○○於警訊時亦證稱：「我是有跟吳先生（指告訴人）商量，但
          是他沒有接受我也沒有再跟他談，我也沒有要求任何人求償」「我不認識
          （丙○○）」「我不知道目前該二張支票在那裡，該款項我沒有處理。」
          等語（見八十九年八月二十一日警訊筆錄），足證票主即乙○○根本沒有
          放話要對告訴人有何不利之舉動，被告辯稱係聽聞票主準備對告訴人不利
          ，基於好心始出面幫告訴人處理等情，即與事實不符，被告顯係伺機恐嚇
          告訴人，以取得不法利益。
    （二）另被告前去找告訴人時，確有向告訴人說過：「因票主支票遭拒絕往來，
          票主所經營之公司損失很大要你賠償」「你是固定在該處開店作生意，如
          果叫兄弟前往找你的話生意將會很難作，如果有需要的話叫人來店裏開二
          下」等語，業據證人丁○○證述屬實，已如前述。縱如被告所辯，上開言
          詞係轉述票主之意思，惟該言詞之語意，在客觀上已足使人產生畏懼，是
          告訴人之所以願意交付六萬元之支票予被告，顯係因聽聞被告之上開言語
          而心生畏懼所致。此外，復有扣案之支票一張在卷可佐，本件事證明確，
          被告犯行可堪認定。
二、按「刑法第三百七十條第一項（即現行法第三百四十六條第一項）之恐嚇罪，其
    既遂、未遂之區別，以使人交付之所有物有無交付，即犯人是否得財為標準。」
    最高法院二十二年非字第一一二號著有判例可資參照。是恐嚇取財為即成犯，縱
    被告於取財後，將所得財物還返被害人，亦無礙於該罪名之成立。本件被告固辯
    稱事後已將該支票還返告訴人，惟揆諸前揭說明，亦成立犯罪。是核被告以恐嚇
    使告訴人交付支票一張，所為係犯刑法第三百四十六條第一項之恐嚇取財罪。爰
    審酌被告有多項前科（此有台灣高等法院被告全國前案紀錄表及台灣高雄地方法
    院檢察署刑案資查註紀錄表各一份附卷可稽），素行非佳，且伺機恐嚇商家，行
    徑與流氓無異，對社會治安造成一定程度之影響，惟事後已經將所得財物返還被
    害人等一切情狀，量處如主文所示之刑，以資儆懲。
三、公訴意旨另認被告恐嚇所取得之財物尚有一張二萬元之支票，惟被告辯稱此張支
    票係告訴人作為賠償修壞其汽車電視之損失等語，經查，該張二萬元之支票，係
    告訴人因修壞被告之汽車電視，同意賠償予被告之損失等情，業據告訴人於本院
    九十年三月二十日第一次訊問時陳明在卷，且告訴人亦稱：該紙二萬元之支票係
    於被告所交付之二紙共五萬三千元之支票跳票之前即交付予於被告（見本院九十
    年五月二十四日訊問筆錄），足證此張二萬元之支票與被告恐嚇取財之犯行無關
    ，被告此部分之辯解尚屬可採，本應為無罪諭知，惟此部分之行為若成立犯罪，
    與前開有罪部分，因具有想像競合犯之裁判上一罪之關係，從而即不另為無罪之
    諭知，附此敘明。
據上論斷，應依刑事訴訟法第二百九十九條第一項前段、刑法第三百四十六條第一項
，罰金罰鍰提高標準條例第一條前段，判決如主文。
中      華      民      國      九十      年      六      月    二十六  日
                                  臺灣高雄地方法院刑事第二庭
                                      審判長法  官  黃三友
                                            法  官  施柏宏
                                            法  官  高英賓
右正本證明與原本無異。
如不服本判決，應於判決送達後十日內，向本院提出上訴狀。
                                            書記官  林雯琪
中      華      民      國      九十      年      六      月    二十七  日
附錄論罪科刑法條：
中華民國刑法第三百四十六條
 (單純恐嚇罪)
意圖為自己或第三人不法之所有，以恐嚇使人將本人或第三人之物交付者
，處六月以上五年以下有期徒刑，得併科一千元以下罰金。
以前項方法得財產上不法之利益，或使第三人得之者，亦同。
前二項之未遂犯罰之。


司法院資訊處製作；財團法人民間司法改革基金會備份。
